【裁判字號】    91,交易,713
【裁判日期】    920616
【裁判案由】    業務過失傷害
【裁判全文】
臺灣桃園地方法院刑事判決                        九十一年度交易字第七一三號
    公  訴  人  臺灣桃園地方法院檢察署檢察官
    被      告  甲○○
右列被告因業務過失傷害案件，經檢察官提起公訴（九十一年度偵字第八三八五號）
，本院判決如左：
    主  文
甲○○無罪。
    理  由
一、公訴意旨略以：被告甲○○係受僱於「祥毅鑫企業有限公司」（以下簡稱祥毅鑫
    公司）擔任司機一職，負責駕駛工程車清運高速公路路段垃圾之維護路容工作，
    為從事業務之人。其於民國九十年十一月六日上午十時許，駕駛車號ＦＵ─六五
    三五號自用小貨車，在國道一號高速公路南向七二點九公里處，與另一名不詳同
    事共同從事清運垃圾工作時，原應注意在車後擺設明顯警告標識，及不得驟然減
    速或在車道中臨時停車之高速公路行車規定，竟疏未注意，未在車後擺設相關標
    識，即在該路段以或快或慢之車速收取垃圾，適有未注意車前狀況之丙○○，駕
    駛車號ＤＭ─六七五六號自小客貨車行經該處，因車速過快閃避不及而追撞上開
    車輛，致受有左側脛骨骨折、尺骨開放性骨折、右側內踝骨折等傷害。案經丙○
    ○告訴偵辦，因認被告涉有刑法第二百八十四條第二項前段（起訴疏漏載前段）
    之業務過失傷害罪嫌云云。
二、按犯罪事實應依證據認定之，無證據不得推定其犯罪事實；不能證明被告犯罪者
    ，應諭知無罪之判決，刑事訴訟法第一百五十四條、第三百零一條第一項分別定
    有明文。又所謂認定犯罪事實之證據，係指足以認定被告確有犯罪行為之積極證
    據而言，如未發現相當證據，或證據不足以證明，自不能以推測或擬制之方法，
    以為裁判基礎。再認定不利於被告之事實，需依積極證據，茍積極證據不足為不
    利於被告事實之認定時，即應為有利於被告之認定，更不必有何有利之證據，此
    有最高法院四十年台上字第八六號、三十年上字第八一六號判例可供參照。復按
    告訴人之告訴，本以使被告受刑事訴追為目的，故其陳述是否與事實相符，自應
    調查其他證據，以資審認，苟其所為攻擊之詞，尚有瑕疵，則在此瑕疵未予究明
    以前，即不能遽採為斷罪之基礎（最高法院六十九年臺上字第一五三一號判決參
    照）。
三、公訴意旨認被告甲○○涉有前開業務過失傷害之犯嫌，無非係以：右開犯罪事實
    ，業經告訴人丙○○於警訊及偵查中指訴在卷，又按汽車行駛高速公路，其車道
    之使用，除因交通事故及道路施工依臨時或可移動標誌指示或公路警察指揮外，
    應依設置之交通標誌、標線或號誌之規定，執行任務之救護車、消防車、警備車
    、工程車及救濟車，必要時得不受車道使用之限制，但應依規定裝置明顯警示標
    識。又汽車在行駛途中，除遇特殊狀況必須減速外，不得驟然減速或在車道中臨
    時停車或停車，高速公路交通管制規則第八條第二項、第十條分別訂有明文。被
    告駕車自應注意上述道路交通安全規定，且依當時路狀、天候，又無不能注意之
    情形，竟疏不注意為之，以致肇事，被告應有過失，台灣省桃園縣區車輛行車事
    故鑑定委員會亦同此認定，有該鑑定意見書一份足憑。雖本件告訴人未注意行車
    車前狀況，未減速慢行，作隨時停車之準備，亦有過失，然仍不能因此解免被告
    之罪責。且被告過失駕駛行為，核與被害人之受傷間，具有相當因果關係，被告
    所辯，不足採信，此外，復有道路交通事故調查報告表、現場照片及車損照片足
    證，其罪嫌堪以認定為其主要論據。訊據被告甲○○固坦承於右揭時、地駕駛車
    輛執行職務時，與告訴人所駕車輛發生車禍之事實，惟堅決否認有何業務過失傷
    害之犯行，辯稱：是告訴人車速過快及未注意車前狀況而自後追撞肇事，伊所駕
    的工程車尚有大型ＬＥＤ警示標誌，當天燈有亮，上方有四個燈也都有亮，伊當
    時由新屋交流道上高速公路，自楊梅收費站過後伊都行駛內側車道，有時候在一
    百公尺內就有二包垃圾，伊不可能以九十公里的速度在行進，伊無過失等語。
四、經查：
    (一)被告為祥毅鑫公司之員工，於九十年十一月六日上午，駕駛祥毅鑫公司所有之
      車牌號碼ＦＵ─六五三五號自用小貨車，在國道一號高速公路南向車道執行國
      道一號62K＋000－100K＋800路容清潔維護工作，除據被告供述在卷外，並有
      被告所提出之交通部台灣區○道○○○路北區工程處採購契約影本一份在卷可
      稽（見本院卷第三十六至四十五頁），堪認屬實；又被告所駕之前開小貨車在
      當日上午十時許，在國道一號高速公路南向七二點九公里處，遭告訴人駕駛之
      車號ＤＭ─六七五六號自小客貨車自後追撞肇事，告訴人因而受有左側脛骨骨
      折、尺骨開放性骨折、右側內踝骨折等傷害，業據被告自承在卷，並有內政部
      警政署國道公路警察局道路交通事故調查報告表、現場照片十四張（四張在偵
      查卷，餘十張在本院卷之證物袋內）、診斷證明書等在卷可稽，亦堪認屬實。
    (二)又被告係依前揭採購契約在國道一號高速公路從事路容清潔維護工作，其所駕
      駛之自小貨車即屬在高速公路上執行任務之工程車，依高速公路交通管制規則
      第五條第二項之規定，其行車速率不受第一項規定之限制，亦即其行車速率得
      不受速限標誌指示之限制，又依同規則第八條第二項及第九條第二項之規定，
      執行任務之工程車，必要時得不受車道使用之限制，且得在路肩上行駛，是被
      告於前揭時間，駕駛前開小貨車（工程車）於國道一號高速公路南下內側車道
      與路肩間行駛，應無違反高速公路交通管制規則規定之情形。再詳觀卷附之現
      場照片及被告所提出之車損照片（見偵查卷第四十七、四十八頁），被告之小
      貨車上確設有道路施工遵行方向指示牌（即ＬＥＤ電子標誌牌，高度已高於車
      頭），指示牌上並有四個燈，其車後鐵欄杆上亦設有三角形反光標誌，雖告訴
      人指稱被告所駕駛之前開小貨車未設置警示標誌，被告之警訊筆錄亦記載：沒
      有擺放警告標誌，我同事沒拿紅旗搖手警告後方來車等語（見偵查卷第五十四
      頁後一頁，未編頁碼，第四行），臺灣省桃園縣區車輛行車事故鑑定委員會鑑
      定意見也認被告駕駛自小貨車未依規定於車後擺設明顯警告標誌（有違高速公
      路交通管制規則第八條之規定）云云，惟此均與卷附之證據不相符，尚難採為
      被告不利認定之證據，又被告自警、偵訊至本院審理均堅稱其車上之ＬＥＤ指
      示牌有正常運作（有指示），而依卷附之現場照片所示，被告所駕駛之前開自
      小貨車之右側已遭嚴重撞毀，ＬＥＤ指示牌並已破裂，是被告所稱係遭告訴人
      駕車撞及後，因線路斷掉而未在運作等語，尚屬可信。因而公訴意旨所指被告
      未在車後擺設相關標識，有違高速公路管制規則第八條第二項之規定云云，即
      有誤會。
    (三)再告訴人雖指述被告係在高速公路內車車道突然停車，致其煞車不及而發生車
      禍云云，惟此不僅為被告所否認，且衡之常情，被告當時既是在高速公路上從
      事路容清潔維護工作，其車速即不可能過快，況且，被告之另一同事係步行在
      自小貨車後面沿路撿拾已打包好而放置於護欄外之垃圾袋，自無告訴人所指被
      告之行車速率為九十公里之可能，是告訴人之指述即難遽予採信；又告訴人於
      警訊中既自承：當時內側及內側路肩有一部施工中車輛，在內側及內側路肩跨
      線行駛等語，於本院九十二年一月十六日訊問時亦陳稱：伊在七十二點九公里
      的地方就看到工程車，但是他的車速是忽快忽慢等語，足見告訴人在本件肇事
      地點前應已可預見被告所駕駛之工程車將有停下施工之可能，其自應提高注意
      ，與被告所駕之工程車保持適當之煞車距離（依高速公路交通管制規則第六條
      規定，前後兩車間之行車安全距，在正常天候狀況下，小型車在每小時八十、
      九十公里時速之最小距離均為四十公尺），以避免危險之發生，且依高速公路
      交通管制規則第八條第一項第二款規定：「汽車行駛於同向三車道路段，‧‧
      ‧排氣量超過一千立方公分及其行車速率每小時八十公里以上之小型車輛可行
      駛中線車道，為超越同向之前車時，得暫時利用內側車道超越前車。」，本件
      車禍路段為同向三車道路段，告訴人除為超越同向之前車，應不得行駛內側車
      道，其於本院九十二年一月十六日訊問時竟稱伊一直行駛在內側車道，足認本
      件應是告訴人違反高速公路管制規則第八條第一項第二款規定，又未注意車前
      狀況及前行執行任務中之工程車而肇事無誤，且本件經送臺灣省車輛行車事故
      覆議鑑定委員會覆議，該委員會覆議意見亦同認是告訴人駕駛自小客貨車，未
      充分注意車前狀況及前行執行作業中之工程車，為肇事原因，被告無肇事因素
      ，有該委員會九十一年三月十九日府覆議字第九一０二一五號函所檢送之覆議
      意見書在卷可稽（見偵查卷第十一、十二頁）。是公訴意旨所指被告在該路段
      以或快或慢之車速收取垃圾，有違高速公路管制規則第十條規定「不得驟然減
      速或在車道中臨時停車或停車」云云，亦有誤會。
    (四)另證人乙○○○○於本院九十二年一月十六日訊問時，雖證稱現場剛好是轉彎
      處，也不算是直線云云，告訴人於同日訊問亦稱：七十二點九公里是一個向左
      的小灣道，當時被告是有行駛，他是在道路轉直後突然煞車云云，惟被告於本
      院審理中堅稱自楊梅收費站至本案肇事地點並無彎道，為一直線道路，且經本
      院詳觀卷附現場照片（見偵查卷第五十七頁），本件肇事路段確非彎道，而告
      訴人於本院九十二年六月二日審理時亦改口稱伊不太清楚本件車禍發生前有無
      彎道，是證人之證述及告訴人之指述均尚不足採為被告不利認定之依據。
    (五)綜上所述，被告之小貨車上既設有道路施工遵行方向指示牌（ＬＥＤ），指示
      牌上並有四個燈，在肇事當時又有正常運作，其車後鐵欄杆上亦設有三角形反
      光標誌，在肇事路段亦緊靠中央分隔護欄行駛（橫跨內側路肩與內側車道，離
      內側車道與中線車道間之車道線有三公尺之距離），足見其已採取必要之警示
      措施，且已注意避免妨礙他車之通行，是尚難認其駕車有何過失。此外，綜觀
      全案卷證資料，已查無其他積極證據足認被告有何過失致人於傷之犯行，自應
      為無罪之諭知。
據上論斷，應依刑事訴訟法第三百零一條第一項，判決如主文。
本案經檢察官李山明到庭執行職務
中      華      民      國    九十二    年      六      月      十六    日
                                  臺灣桃園地方法院交通法庭
                                      法  官  林  春  鈴
右正本證明與原本無異。
如不服本判決，應於判決送達後十日內向本院提出上訴狀( 應附繕本 )，上訴於
臺灣高等法院。
                                      書記官  江  世  亨
中        華        民        國   九十二   年   六   月    十九    日


司法院資訊處製作；財團法人民間司法改革基金會備份。
